最高法院刑事判決　　　　　　　　　　　　　　　九十一年度台上字第五○七四號
　　上　訴　人　辰○○
　　　　　　　　子○○
　　右　一　人
　　選任辯護人　王正喜律師
　　上　訴　人　丁○○
　　　　　　　　亥○○
　　右二人共同
　　選任辯護人　許博堯律師
　　上　訴　人　丙○○
　　　　　　　　寅○○
　　右　一　人
　　選任辯護人　梁宵良律師
　　　　　　　　陳國堂律師
　　上　訴　人　甲○○
　　　　　　　　壬○○
　　右二人共同
　　選任辯護人　王正喜律師
　　上　訴　人　辛○○
　　選任辯護人　陳鴻謀律師
　　上　訴　人　己○○
　　選任辯護人　劉
　　上　訴　人　庚○○
　　選任辯護人　陳鴻謀律師
　　上　訴　人　乙○○
　　　　　　　　申○○
　　　　　　　　戊○○
　　　　　　　　戌○○
　　右　一　人
　　選任辯護人　王正喜律師
　　上　訴　人　酉○○
　　　　　　　　巳○○
　　　　　　　　癸○○
　　　　　　　　丑○○
　　右　一　人
　　選任辯護人　王正喜律師
　　上　訴　人　未○○
　　　　　　　　午○○
　　右二人共同
　　選任辯護人　徐文宗律師
　　上　訴　人　卯○○
　　選任辯護人　梁宵良律師
　　　　　　　　陳國堂律師
右上訴人等因違反政府採購法案件，不服台灣高等法院台中分院中華民國九十年六月
七日第二審判決（八十九年度上訴字第一七七三號，起訴案號：台灣台中地方法院檢
察署八十九年度偵字第一五八六、一九二五、二二一四、二二一五、二三四六號），
提起上訴，本院判決如左：
    主  文
原判決關於辰○○、子○○、丁○○、亥○○、丙○○、寅○○、甲○○、壬○○、
辛○○、己○○、庚○○、乙○○、申○○、戊○○、戌○○、酉○○、巳○○、癸
○○、丑○○、未○○、午○○、卯○○部分撤銷，發回台灣高等法院台中分院。
    理  由
本件原判決認定行政院農業委員會林務局東勢林區管理處（以下稱東勢林區管理處）
辦理「大雪山林道九二一大地震災後復建十四項工程」（詳如原判決附表所載），自
民國八十八年十二月二十七日起至八十九年一月七日止，在台中縣豐原市○○路逸仙
莊一號東勢林區管理處販賣工程標單，上訴人辰○○基於意圖影響決標價格及獲取不
法利益，以協議使廠商不為價格之競爭或投標（以下稱圍標）之犯意，僱請有犯意聯
絡之宋慶元、黃益森，由宋慶元、黃益森至上開販賣標單之處所，向前往購買標單之
人員搭訕詢問廠商名稱、負責人姓名、投標意願及聯絡方式，又以不詳之方法取得其
他有意投標而向東勢林區管理處郵購標單之各廠商資料，再由辰○○、宋慶元、黃益
森分別以電話連繫邀約各該有投標意願之廠商負責人或其代理人等，於八十九年一月
七日下午六時在台中縣豐原市○○○路○段二一五號富鮮餐廳舉行圍標協調餐會。辰
○○於餐會前某日向上訴人子○○表明其協議圍標之意圖，子○○基於共同之犯意聯
絡，向辰○○爭取受分配承作工程，辰○○告知將於八十九年一月七日舉行圍標協調
餐會，要求子○○先行準備現金赴會。子○○因而準備現金新台幣（下同）四十萬元
，預備於八十九年一月七日餐會時交付辰○○，並於八十九年一月六日中午前往台中
縣東勢鎮富山營造有限公司，將購買如原判決附表之編號７、８工程之標單交付該公
司代表人即上訴人丑○○，表明其圍標意願要求充作陪標廠商，並指示按押標金十倍
以上金額填寫投標金額，預計給予押標金百分之一做為陪標代價，丑○○同意而與子
○○有共同圍標之犯意聯絡，於依指示填具投標金額等資料後將標單交由子○○收回
。辰○○繼於八十九年一月六日下午二時許與上訴人丙○○、寅○○、甲○○等人在
台中縣豐原市某餐廳（真實店名不詳）聚餐，就原判決附表所示工程商談圍標情事而
未達成協議。嗣辰○○於八十九年一月七日下午六時許在富鮮餐廳訂餐，由宋慶元、
黃益森負責引領參與餐敘之廠商負責人或代表入席，經邀約出席之廠商人員計有：俊
一營造有限公司（以下稱俊一公司，代表人為吳林秀英，上訴人丁○○為吳林秀英之
夫）之代理人即上訴人乙○○（乙○○除代理俊一公司出席餐會外，並擬就其中部分
工程向俊一公司借牌投標）、俊欣土木包工業之代表人丙○○及其妻曾玉春、鑫富邦
營造有限公司之代表人暨岡煜營造有限公司之代理人子○○、進益營造有限公司之代
表人即上訴人申○○、聯虹營造有限公司（以下稱聯虹公司）之代表人寅○○、龍泉
營造有限公司之代理人甲○○（龍泉公司代表人為王泉之妻張美雪）、耀賢營造有限
公司之代表人即上訴人壬○○、泓耀營造有限公司（以下稱泓耀公司）之代表人即上
訴人卯○○、亞希亞營造工程股份有限公司（以下稱亞希亞公司）暨久昌營造有限公
司之代理人即上訴人辛○○（亞希亞公司代表人為辛○○之妻邱張柔和）、甘德營造
有限公司（以下稱甘德公司，甘德公司之代表人為劉宜賢）之代理人即上訴人己○○
、泰明營造股份有限公司之代表人即上訴人庚○○、誠嘉營造股份有限公司（以下稱
誠嘉公司）之代表人即上訴人癸○○、菖宏營造有限公司（以下稱菖宏公司）之代理
人即上訴人戌○○、賀元營造有限公司（以下稱賀元公司）之代表人即上訴人酉○○
及其他不詳年籍姓名之人共約四、五十人。辰○○於餐會中就如原判決附表所示十四
項工程逐一詢問參與餐會人員之投標意願，並聲明經協議得標之廠商投標金額以各工
程押標金之十倍以下為原則，應自行找尋陪標廠商，陪標廠商投標金額以各工程押標
金十倍以上為原則，經協議得標之廠商於得標後應交付得標工程款之二成作為圍標款
項，該圍標款項中百分之十二至百分之十四由配合圍標廠商分配，其餘百分之六至百
分之八由辰○○取得，供支付宋慶元、黃益森工資及其他圍標費用，圍標款項應於開
標後三日內交付。未經協議得標之廠商不得投標。子○○、乙○○、丙○○、曾玉春
、申○○、寅○○、甲○○、壬○○、卯○○、辛○○、己○○、庚○○均同意依此
辦理。子○○並當場將準備之四十萬元預付予辰○○供作圍標費用。丙○○、曾玉春
亦為爭取受分配得標工程而由曾玉春返家取得五十萬元交付辰○○。辰○○、宋慶元
、黃益森、乙○○、子○○、丙○○、曾玉春、申○○、寅○○、甲○○、壬○○、
卯○○、辛○○、己○○、庚○○乃基於共同圍標之犯意聯絡，達成協議就如原判決
附表編號一至十四之工程由各該經協議之廠商得標，並以其所代表或代理廠商名義，
為如原判決附表所示之陪標。嗣子○○、申○○、己○○恐其等協議得標之工程陪標
廠商不足，子○○又於餐會後之不詳日期由其妻洪淑蘭基於共同之犯意聯絡，向未參
與餐會之丁○○情商以俊一公司名義充作如原判決附表編號７、８、１０工程之陪標
廠商，說明已經協議圍標，請求配合，預計給予押標金百分之一做為陪標代價，丁○
○同意而基於與子○○等共同圍標之犯意聯絡，指示基於共同犯意聯絡之上訴人即其
媳亦即該公司會計亥○○填寫標單後投標。申○○於餐會後之某日派遣該公司人員鄧
玉瑛持標單前往安住營造有限公司（以下稱安住公司），適該公司代表人張百棟不在
，鄧玉瑛乃將標單交由不知情之張百棟之妻蓋用安住公司之印章而陪標。己○○於八
十九年一月九日至帶春營造有限公司，情商不知情之該公司代表人劉帶春以該公司名
義陪標。另辰○○為確保已購買標單之廠商不為投標或競標，於當日晚至同月八、九
日間，先由自己或宋慶元、黃益森以電話聯絡再前往拜訪誠嘉公司之代表人癸○○、
菖宏公司之代理人戌○○、賀元公司之負責人酉○○、兆藝公司之代表人許慶文、昇
鋒營造有限公司（以下稱昇鋒公司）之代表人即上訴人巳○○、東吉營造有限公司（
以下稱東吉公司）之代表人即上訴人未○○及受未○○委託之上訴人午○○、友山營
造有限公司代表人即上訴人戊○○，以給予一定金額為代價，要求放棄投標，癸○○
等均同意而基於與辰○○等共同圍標之犯意聯絡：(一)、辰○○、黃益森於八十九年一
月八日至台中縣豐原市誠嘉公司，交付癸○○相當於其購買標單之二倍價格即三萬元
，癸○○交付估價單外之標單三份。(二)、辰○○、黃益森於八十九年一月八日至南投
縣埔里鎮友山公司，交付戊○○十三萬五千元，戊○○當場撕毀標單三份。(三)、宋慶
元於八十九年一月八日至花蓮火車站前，以巳○○購買標單之二倍價格即一萬二千元
及車馬費一萬元交付巳○○後取得標單二份。(四)、宋慶元於八十九年一月八日至宜蘭
縣羅東鎮兆藝公司，交付許慶文購買標單二倍之價格即四萬八千元，由許慶文交付標
單之信封六份。(五)、辰○○於八十九年一月七日至八日凌晨間與未○○就放棄投標之
代價討價還價未獲結果，再與未○○委託之午○○繼續洽談，經合意以十二萬元為未
○○放棄投標之代價，午○○於八十九年一月九日下午在竹北交流道下之ＯＫ便利商
店前，經黃益森交付十二萬元後當場將標單一份剪斷。午○○得款後供己使用。(六)、
辰○○、黃益森於八十九年一月九日在台中縣東勢鎮東新國民中學前，將相當於酉○
○購買標單之二倍價格即一萬二千元交付酉○○之妻洪慧萍。(七)、辰○○、黃益森於
八十九年一月九日晚至台中縣豐原市菖宏公司，交付戌○○八萬元，戌○○當場撕毀
標單。(八)、辰○○、黃益森於八十九年一月九日至台中縣東勢鎮亞希亞公司，交付辛
○○八萬四千元換取其決定放棄投標部分之標單。上開餐會開銷及交付癸○○等之費
用，即以子○○、丙○○預付之圍標費用支付。協議底定，子○○等即以如原判決附
表所示之各廠商及投標金額投、陪標，其餘廠商均未投標。東勢林區管理處就如原判
決附表所示十四項工程，原訂於八十九年一月十日上午十時許起在該管理處進行開標
，若以上開協議得標廠商之投標總標價作為決標價格，上開十四項工程之決標價格共
計一億八千九百八十四萬元，其二成數額為三千七百九十六萬八千元，其百分之六至
百分之八數額為一千一百三十九萬零四百元至一千五百十八萬七千二百元，辰○○等
之圍標行為倘若得逞，其等將獲取鉅額不法利益。嗣於八十九年一月十日上午十時許
，為台灣台中地方法院檢察署檢察官指揮法務部調查局中部地區機動組（下稱中機組
），在東勢林區管理處開標現場當場查獲，循線查知上情等情。因而撤銷第一審關於
辰○○、子○○、丁○○、亥○○、丙○○、寅○○、甲○○、壬○○、辛○○、己
○○、庚○○、乙○○、申○○、戊○○、戌○○、酉○○、巳○○、癸○○、丑○
○、未○○、午○○、卯○○部分之判決，改判論處辰○○、子○○、丁○○、亥○
○、丙○○、寅○○、甲○○、壬○○、辛○○、己○○、庚○○、乙○○、申○○
、戊○○、戌○○、酉○○、巳○○、癸○○、丑○○、未○○、午○○、卯○○共
同意圖影響決標價格及獲取不當利益，而以協議使廠商不為投標及不為價格之競爭罪
刑，固非無見。
惟查：(一)、有罪之判決書事實一欄，為適用法令之依據，應將法院依職權認定與犯罪
構成要件有關之事項，詳記於事實欄，然後於理由內逐一說明其憑以認定之證據，而
使事實及理由兩相一致，方為合法。若事實未有此記載，而理由加以說明，為理由失
其依據，如事實有此記載，理由未予說明，則為理由不備。(1)、原判決事實欄認定八
十九年一月七日參與圍標協調餐會者，另有其他不詳年籍姓名之人共約四、五十人（
原判決第十五頁第十三至十四行）。然所謂其他不詳年籍姓名之人其年齡各為如何？
是否已滿十八歲？其與本件上訴人等之行為應如何為法律之適用攸關，原判決事實欄
所載並非明確，尚不足為適用法律之依據。又原判決理由欄僅說明：辰○○、子○○
、丁○○、亥○○、丙○○、曾玉春、寅○○、甲○○、壬○○、卯○○、辛○○、
己○○、庚○○、乙○○、申○○、巳○○、許慶文、酉○○、癸○○、戊○○、戌
○○、丑○○、未○○、午○○、黃益森、宋慶元、洪淑蘭間就上開犯行，有犯意之
聯絡及行為之分擔，均為共同正犯（原判決第三十八頁第十七行至三十九頁第二行）
等情，而就所謂其他不詳姓名之人是否就本件犯行，亦有犯意聯絡及行為分擔之共同
正犯關係，未為論述說明。其事實欄之記載與理由欄之說明不盡相符，尚有未合。(2)
、原判決事實欄認定辰○○、黃益森於八十九年一月九日在台中縣東勢鎮東新國民中
學前，將相當於酉○○購買標單之二倍價格即一萬二千元交付酉○○之妻洪慧萍（原
判決第十七頁第十六至十七行）等情。其就洪慧萍與辰○○、黃益森、酉○○等人間
，是否具有犯意聯絡及行為分擔之共同正犯關係，並未詳予認定記載，不足為適用法
律之依據，復未於理由欄就上情為論述說明，尚有未洽。(3)、原判決事實欄認定申○
○於餐會後之某日派遣該公司人員鄧玉瑛持標單前往安住公司，適該公司代表人張百
棟不在，鄧玉瑛乃將標單交由不知情之張百棟之妻蓋用安住公司之印章而陪標（原判
決第十六頁第十四至十六行）等情。其就鄧玉瑛對上情是否知情？是否與申○○等人
互有犯意聯絡及行為分擔之共犯關係，並未詳予認定記載，不足為適用法律之依據，
復未於理由欄就上情為論述說明，有欠允當。(4)、原判決附表編號５部分記載由丙○
○借用俊一公司牌照陪標，並協議由龍泉公司得標等情。然上情為丙○○所否認，原
判決理由欄關於丙○○部分（原判決理由欄壹、三、(四)），並未說明經由何項調查及
有何證據，堪認丙○○確有上開犯行，逕就該部分為不利丙○○之認定，其理由欠備
，尚有未合。(5)、原判決事實欄認定己○○係甘德公司之代理人，經辰○○邀約參與
八十九年一月七日下午六時許，在富鮮餐廳舉行之圍標餐會（原判決第十四頁第十六
行至第十五頁第十一行）。然於理由欄又說明己○○係甘德公司之實際負責人（原判
決第二十九頁第七行）；或又說明：查張百棟、己○○、李桂樹因無參加圍標餐會而
未與辰○○等成立圍標協議且不知有該圍標協議等情（原判決第四十九頁第五至六行
）。其事實欄之認定與理由欄之說明，不盡相符，尚有未合。(二)、有罪之判決書，對
於被告有利之證據不採納者，應說明其理由，為刑事訴訟法第三百十條第二款所明定
。故有罪判決書對於被告有利之證據，如不加採納，必須說明其不予採納之理由，否
則即難謂無判決不備理由之違誤。是事實審法院應於審判期日就被告否認犯罪所為有
利之辯解事項與證據，予以調查，而於有罪判決理由內詳加論列，否則率行判決，即
屬於法有違。(1)、原判決認定上訴人未○○有前揭犯行，係依憑午○○之供述（原判
決第三十五頁第六至十行），為其主要論據之一。然午○○於中機組供稱：……台中
姓陳的打電話告訴伊，要伊去豐原某飯店聚餐商談圍標事宜，伊當即拒絕，不參加這
種聚餐。隨後陳某即和伊談標單，伊亦回絕伊不賣標單，但伊向他表示這個標伊不會
投，陳某即反問伊，要伊如何保證，伊即回答伊的成本約在二十萬元左右，……陳某
多次找伊，伊回電話給他，雙方討價還價後，伊打八折，他要求一半，雙方都沒有談
妥價錢，一月九日下午約一、二點又以電話談判，最後以十二萬元談妥。……伊有向
未○○表示標單已經剪掉了，但沒有拿到錢，未○○未表示任何意見等情（八十九年
度偵字第二三四六號卷第三十八頁）；於偵查中供稱：未○○買了一份標單，他說他
不想標，他把標單給伊，……十二萬元伊未交給未○○等語（同上卷第五十七頁背面
至第五十八頁）。原判決未說明午○○有利未○○供述部分何以不採之理由，遽採午
○○供述之部分內容為不利未○○之論斷，尚有未合。(2)、原判決認定巳○○有前揭
犯行，係依憑巳○○於中機組供稱：八十九年一月八日有自稱豐原人士者電話告知已
談妥圍標事宜，伊表示已無投標意願，乃相約於花蓮火車站前收取標單並給予補償，
嗣經宋慶元於花蓮火車站前交付伊購買標單二份之二倍價格即一萬二千元及車馬費一
萬元後交付標單等語（原判決第三十四頁第一至四行），為其主要論據。然巳○○並
同時供稱：……該工程施工地點、交通運輸等因素及工期問題，伊原本即無意參與該
項工程之投標，……豐原人士打大哥大給伊，質問伊為何未出席前一天晚上在富鮮餐
廳之餐會，同時告訴伊東勢林管處震災工程之圍標事宜，已經談妥，問伊要不要投標
，伊因原本投標意願即不高，加上此次又遇上黑道人土搓退操控，心想只要將本錢拿
回來就好，不須去惹黑道兄弟麻煩，遂回答無投標意願等語（八十九年度偵字第二三
四六號卷第九十三至九十六頁）。原判決未說明經由何項調查及有何證據，堪認巳○
○所辯上情不足採信之理由，率採巳○○供述內容之片段為不利巳○○之論斷，難昭
折服。(3)、原判決認定癸○○有前揭犯行，無非依憑癸○○於中機組之供述（原判決
第三十二頁第七至十一行）為其主要論據。然癸○○於中機組供稱：……餐會參與人
員眾多，伊與張憲忠認為太複雜即先行離開，故餐會有何結論伊不清楚；誠嘉公司因
考量三項工程之工期過短，且有施工上之困難，故決定放棄投標；……伊迫於無奈及
衡量情勢，他是非拿到不可，伊害怕因而遭致麻煩，乃將前述誠嘉營造購買之甲、乙
、丙三項工程標單之標單封交予該名男子，……他隨即拿出三萬元置於伊一樓辦公桌
上，伊立即質疑該筆錢作什麼用途，該男子表示係支付收購標單之費用，伊隨即要他
拿走，並表示伊已不參加投標也不要這筆錢，惟該名男子仍將該三萬元置於辦公桌上
，不理會伊而立即離去（八十九年度偵字第二三四六號卷第九十八至一０一頁）。原
判決認定癸○○前揭犯行部分，與癸○○於中機組所供情節，不盡相符，其採證已難
謂於法無違。又原判決未說明經由何項調查及有何證據，堪認癸○○所辯上情不足採
信之理由，遽為癸○○不利之認定，尚嫌率斷。(三)、共同被告所為不利於己之陳述，
固得採為其他共同被告犯罪之證據，但此項不利之陳述，須無瑕疵可指，且就其他方
面調查又與事實相符者，始得採為犯罪事實之認定，若不為調查，而專憑此項供述即
為其他共同被告犯罪事實之認定，顯與刑事訴訟法第一百五十六條第二項之規定有違
。原判決認定戊○○有前揭事實欄所載之犯行，無非依憑共同被告黃益森、辰○○於
調查站中機組之供述（原判決第三十四頁第八至十行），為其主要論據。然戊○○於
調查站中機組及偵查中均否認有何前揭犯行（八十九年度偵字第二二一五號卷第二十
四至二十七頁、第六十一至六十二頁）。而黃益森於第一審法院訊以：「你有無拿錢
給戊○○？」答稱：伊沒有看到，伊當時不在屋內等語（第一審卷第一宗第二二七頁
）；辰○○於原審訊以：「沒有標的人由你以三千元、五千元不等的金錢買回圍標單
？」答稱：「是有說，但沒有那麼做」等語（原審卷第二宗第四十頁）。黃益森、辰
○○之供述前後不盡一致而非無瑕疵，則黃益森、辰○○所為不利戊○○之供述，是
否確與事實相符，原判決並未說明經由何項之調查或有何補強證據可資參證，乃竟僅
以其等非無瑕疵之片面陳述為主要證據，遽予認定戊○○有前開犯行，尚嫌速斷，於
法亦有未合。(四)、當事人聲請調查之證據，如與本案之待證事實無關緊要者，事實審
法院固可以裁定駁回，毋庸為無益之調查。若於事實確有重要關係，而又非不易調查
或不能調查者，則為明瞭案情起見，自應盡職權能事踐行調查之程序，否則縱經原法
院以裁定駁回其聲請或於判決理由予以說明，仍係應於審判期日調查之證據，而未予
調查，其判決即難謂非違法。己○○於原審具狀辯稱：有關甘德營造有限公司標得第
一審判決附表編號第十二號工程，全係由蔡火傳支付押標金額，並由蔡火傳填寫標單
內容及決定標價（蔡火傳係林務局東勢林區管理處退休人員），伊僅聽令於蔡火傳負
責工地之管理，甘德公司一切行政實際上均係由蔡火傳負責。伊之教育程度不高，且
不了解實際狀況，之前關於本案之供述，均係蔡火傳所教，伊係遭人利用誤入圈套，
並載明蔡火傳之住址聲請傳訊等情（原審卷第三宗第二八０至二八二頁）。苟己○○
所辯上情經蔡火傳到庭證述屬實，則本件關於己○○部分之實情如何，即有待釐清。
而此與認定己○○是否有檢察官所指之犯行攸關，而又非不易調查或不能調查者，則
為明瞭案情起見，自應盡依法踐行調查之程序。原判決對上情未詳予調查釐清，復未
說明何以不為調查之理由，其查證未盡且理由欠備，遽行判決，尚有未合。(五)、由被
告上訴或為被告之利益而上訴者，除因原審判決適用法條不當而撤銷者外，第二審法
院不得諭知較重於原審判決之刑，刑事訴訟法第三百七十條規定甚詳。(1)、第一審判
決關於乙○○部分，認其係屬累犯而判處有期徒刑二年，乙○○不服第一審判決提起
上訴，檢察官對乙○○部分並未提起上訴，而原判決亦認乙○○係屬累犯，且其所適
用之法條與第一審判決所引用者相同，即均認乙○○係犯政府採購法第八十七條第四
項之意圖影響決標價格及獲取不當利益，而以協議，使廠商不為投標及不為價格競爭
罪。原判決科處乙○○比第一審判決較重之有期徒刑二年二月；(2)、第一審判決關於
丙○○部分判處其有期徒刑一年六月緩刑五年，丙○○不服第一審判決提起上訴，檢
察官對丙○○部分並未提起上訴，而原判決所適用之法條與第一審判決所引用者相同
，即均認丙○○係犯政府採購法第八十七條第四項之意圖影響決標價格及獲取不當利
益，而以協議，使廠商不為投標及不為價格競爭罪。原判決科處丙○○比第一審判決
較重之有期徒刑一年十月，而未詳予說明其審酌改為量處較重之刑之理由，難昭信服
。(六)、法院對於有罪被告所判處之刑罰，其裁量權之行使，就具體個案而言，應合乎
妥當性，且應於判決理由內予以說明。第一審判決關於子○○、丁○○、丙○○、寅
○○、甲○○、壬○○、辛○○、己○○、庚○○、卯○○部分，併均諭知緩刑五年
。原判決關於子○○、丁○○、丙○○、寅○○、甲○○、壬○○、辛○○、己○○
、庚○○、卯○○部分，則均未諭知緩刑，於理由欄僅泛稱第一審判決對於子○○、
丁○○、丙○○、寅○○、甲○○、壬○○、辛○○、己○○、庚○○、卯○○均諭
知緩刑，亦有不當云云（原判決第三十九頁第十七至十九行）。未具體說明第一審判
決關於子○○、丁○○、丙○○、寅○○、甲○○、壬○○、辛○○、己○○、庚○
○、卯○○部分均諭知緩刑，何以均屬不當之理由，亦難昭信服。辰○○、子○○、
丁○○、亥○○、丙○○、寅○○、甲○○、壬○○、辛○○、己○○、庚○○、乙
○○、申○○、戊○○、戌○○、酉○○、巳○○、癸○○、丑○○、未○○、午○
○、卯○○上訴意旨指摘原判決關於其等部分不當，尚非全無理由，應認就前開部分
有撤銷發回更審之原因。原判決關於辰○○不另為無罪之諭知部分，基於審判不可分
原則，併予發回。又俊一公司、聯虹公司、友山公司、賀元公司、昇鋒公司、誠嘉公
司、東吉公司、泓耀公司對原判決提起上訴部分，已據原審裁定駁回上訴確定，併予
敘明。
據上論結，應依刑事訴訟法第三百九十七條、第四百零一條，判決如主文。
中      華      民      國    九十一    年      九      月     十二     日
                              最高法院刑事第三庭
                                  審判長法官  董  明  霈
                                        法官  林  茂  雄
                                        法官  王  居  財
                                        法官  張  祺  祥
                                        法官  郭  毓  洲
      右正本證明與原本無異
                                              書  記  官
中      華      民      國    九十一    年      九      月     十九     日
